臺灣高等法院臺南分院刑事裁定　　　96年度交抗字第34號
抗　告　人
即受處分人　甲○○
上列抗告人因違反道路交通管理處罰條例案件，不服臺灣嘉義地
方法院95年度交聲字第260號中華民國95年12月25日所為裁定，
提起抗告，本院裁定如下：
    主  文
抗告駁回。
    理  由
一、本件抗告意旨略以：抗告人年滿44歲，係以駕駛貨車為業，
    遭吊扣駕照2年，將失去工作無以謀生，全家陷入絕境。又
    抗告人係於案發前晚與朋友飲酒（可出庭作證），體內酒精
    乃隔夜殘留，當時甚為清醒並無不能安全駕駛情形，至於本
    件車禍之發生，係抗告人依照他人之指示倒車時，對方騎乘
    機車不慎撞擊發生。再者，違反道路交通管理事件統一裁罰
    基準及處理細則第12條第1項第12款規定「行為人有下列情
    形之一，而未嚴重危害交通安全、秩序或發生交通事故，且
    情節輕微，以不舉發為適當者，交通勤務警察或依法令執行
    交通稽查任務人員得對其施以勸導，免予舉發：十二、駕駛
    汽車經測試檢定，其吐氣所含酒精濃度超過規定之標準值未
    逾每公升○．○二毫克」，而抗告人之酒測值剛好為每公升
    0.25毫克，並未「超過」0.25毫克，亦未超過規定之標準值
    逾0.02毫克，不應依道路交通管理處罰條例第35條第1項第1
    款裁處。末查原處分罰鍰新台幣22500元，原裁定記載「裁
    處罰鍰5萬7000元」，顯有錯誤。倘本件仍應予舉發，則應
    符合同條例第61條第3項之規定。爰依法提起抗告，撤銷原
    裁定及處分，另為適法之處分云云。
二、按汽車駕駛人飲用酒類或其他類似物後其吐氣所含酒精濃度
    超過每公升0.25毫克或血液中酒精濃度超過百分之0.05以上
    ，不得駕車，為道路交通安全規則第114條第2款所規定。而
    汽車駕駛人，駕駛汽車經測試檢定有酒精濃度超過規定標準
    情形者，處新臺幣一萬五千元以上六萬元以下罰鍰，並當場
    移置保管該汽車，因而肇事致人受傷者，並吊扣其駕駛執照
    二年，亦為道路交通管理處罰條例第35條第1項第1款所明文
    。
三、經查抗告人於民國（下同）95年10月23日上午10時39分許，
    酒後駕駛車牌TU-742號大貨車，於嘉義縣嘉163線後堀村65-
    9號前肇事致人受傷，經警以酒精測試器測得抗告人吐氣所
    含酒精成份達每公升0.25毫克等情，有舉發違規通知單、裁
    決書各一份附卷可按，抗告人違規行為應可認定。又按一行
    為同時觸犯刑事法律及違反行政法上義務規定者，依刑事法
    律處罰之，但其行為應處以其他種類行政罰或得沒入之物而
    未經法院宣告沒收者，亦得裁處之；前項行為如經不起訴處
    分或為無罪、免訴、不受理、不付審理之裁判確定者，得依
    違反行政法上義務規定裁處之；為行政罰法第26條所明定，
    即所謂一事不二罰原則；亦即一行為同時觸犯刑事法律及違
    反行政法上義務規定者，依刑事法律處罰，而不為行政裁處
    ，如經不起訴處分或為無罪、免訴、不受理、不付審理之裁
    判「確定」者，則得依違反行政法上義務規定裁處之。而查
    本件抗告人上開行為另涉服用酒類不能安全駕駛動力交通工
    具而駕駛罪，業經臺灣嘉義地方法院檢察署檢察官以95年度
    偵字第7661號認抗告人嫌疑不足而為不起訴處分確定，有該
    不起訴處分書，及台灣高等法院被告前案紀錄表附卷可稽，
    是抗告人酒後駕車之行為，雖屬一行為同時觸犯刑事法律及
    違反行政法上義務，然抗告人確實有體內酒精濃度符合法定
    標準仍酒後駕駛動力交通工具情形，依上揭說明，原處分機
    關依法為行政裁處，並無違反一事不二罰之原則。
四、本件抗告人雖以上開抗告意旨置辯，惟查：
  (一)依道路交通管理處罰條例第35條第1項第1款之規定，其處罰
    要件乃是「駕駛汽車經測試檢定有酒精濃度超過規定標準情
    形」，對於駕駛人可否安全駕駛、是否駕車當日或前一日飲
    酒，在所不問，是以抗告人辯稱體內酒精乃隔夜殘留，當時
    甚為清醒等語，並不足採，其聲請傳喚案發前晚與其飲酒之
    朋友出庭作證，自無必要。
  (二)又按道路交通管理處罰條例第35條第1項第1款所謂「超過規
    定標準」，係指道路交通安全規則第114條第2款之「飲用酒
    類或其他類似物後其吐氣所含酒精濃度超過每公升0.25毫克
    或血液中酒精濃度超過百分之0.05以上」而言；再按違反道
    路交通管理事件統一裁罰基準表就酒精濃度超過規定標準值
    訂有三級，即酒精濃度超過每公升0.25毫克以上未滿0.4毫
    克、超過每公升0.4毫克以上未滿0.55毫克、超過每公升0.5
    5毫克以上；上開第一級是否含0.25毫克，依交通部公路總
    局92年8月12日路監交字第0920031913號函示，係參照刑法
    第10條規定「稱以上、以下、以內者，俱連本數或本刑計算
    」之精神，應包含本值，亦即經酒精濃度測試超過每公升0.
    25毫克者，即違反上開道路交通管理處罰條例之規定而應受
    罰。是本件抗告人經警以酒精測試器測得吐氣所含酒精成份
    達每公升0.25毫克，即應受罰。至於違反道路交通管理事件
    統一裁罰基準及處理細則第12條第1項第12款之規定，須在
    「未嚴重危害交通安全、秩序或發生交通事故，且情節輕微
    」之前提下始有適用，抗告人酒駕肇事致人受傷之行為顯與
    該規定未符，所辯自不足採。再者，道路交通管理處罰條例
    第35條第1項規定「因而肇事致人受傷」，相較於同條例第
    61條第3項「駕駛汽車違反道路交通安全規則因而肇事致人
    受傷」之規定，乃為特別規定，藉以加重對於酒後駕車行為
    之處罰，抗告人之違規行為既已違反道路交通管理處罰條例
    第35條第1項第1款，即應以該規定處罰，而不適用同條例第
    61條第3項，抗告人主張依同條例第61條第3項處罰，顯難採
    認。
  (三)末查，原處分機關係裁處抗告人罰鍰22500元，並吊扣駕駛
    執照24個月，然原裁定卻於理由三記載「原處分機關依上開
    規定，裁處罰鍰5萬7,000元，並吊扣駕駛執照24個月，尚無
    不當」，該罰鍰之記載顯然有誤，惟原裁定之主旨在駁回抗
    告人之聲明異議，理由陳述亦在認同原處分機關之裁罰，是
    以上開罰鍰誤載並非變更原處分機關之裁罰，對於抗告人之
    處罰亦無影響，附此說明。
五、綜上所述，本件抗告人交通違規之事證明確。原處分機關依
    據道路交通管理處罰條例第35條第1項第1款裁處抗告人罰鍰
    新臺幣22500元，並吊扣駕駛執照24個月，原審法院以該裁
    罰核無不當或違法，將抗告人之聲明異議予以駁回，本院經
    核尚無不當。抗告人之抗告為無理由，應予駁回。
六、據上論結，應依道路交通案件處理辦法第26條，刑事訴訟法
    第412條，裁定如主文。
中　　華　　民　　國　　96　　年　　3 　　月　　30　　日
                      刑事第四庭審判長法　官 吳志誠
　　　　　　　                        法  官 陳珍如
　　　　　　                          法  官 羅心芳
以上正本證明與原本無異。
不得再抗告。
　　　　　　　　　　　　　　　　　　　書記官 蔡振豐
中　　華　　民　　國　　96　　年　　3 　　月　　30　　日
